臺灣板橋地方法院民事判決　　　　　　　　95年度國字第23號
原　　　告　乙○○
兼　　　上
訴訟代理人　戊○○
上　一　人
訴訟代理人　李詩皓律師
被　　　告　交通部公路總局第一區養工處
法定代理人　己○○
訴訟代理人　成介之律師
複代理人　　丁○○
被　　　告　中華電信股份有限公司
法定代理人　庚○○
訴訟代理人　丙○○
　　　　　　辛○○
被　　　告　板橋市公所
法定代理人　甲○○
訴訟代理人　趙國生律師
複代理人　　周珮琦律師
　　　　　　林奕秀律師
上列當事人間請求國家賠償事件，本院於96年3 月13日言詞辯論
終結，判決如下：
    主  文
原告之訴及假執行之聲請均駁回。
訴訟費用由原告負擔。
    事實及理由
壹、程序上理由
一、依國家賠償法請求損害賠償時，應先以書面向賠償義務機關
    請求之。賠償義務機關對於前項請求，應即與請求權人協議
    。協議成立時，應作成協議書，該項協議書得為執行名義。
    賠償義務機關拒絕賠償，或自提出請求之日起逾30日不開始
    協議，或自開始協議之日起逾60日協議不成立時，請求權人
    得提起損害賠償之訴，國家賠償法第10條第一項、第11條第
    1 項分別定有明文。查原告主張被告台北縣板橋市公所、交
    通部公路總局第一區養護工程處應負國家賠償責任，原告於
    向被告交通部總局第一區養護工程處請求賠償，被告於95年
    8 月1 日拒絕賠償等情，有被告交通部公路總局第一區養護
    工程處中和工務段95年8 月1 日一工中字第0951001003號函
    在卷可按，也為兩造所不爭（見本院卷第16頁、第140 頁、
    95年12月19日筆錄），爰依前開規定提起本訴等情，是原告
    就被告交通部公路總局第一區養護工程處起訴時已履行前揭
    法條之前置程序規定，合先敘明。
二、被告板橋市公所抗辯原告並未向以書面向被告板橋市公所請
    求國家賠償云云，然查，依據前開被告交通部公路總局第一
    區養護工程處中和工務段95年8 月1 日一工中字第
    0951001003 號 函文所示，正本寄送內容亦包括被告板橋市
    公所，因此，被告板橋市公所、被告交通部公路總局第一區
    養護工程處應已就本件事故已與原告協議，因協議不成立，
    並拒絕賠償等情，可堪認定，被告板橋市公所此部份抗辯，
    自不足取。
貳、實體上理由
一、原告起訴主張：
（一）原告戊○○於民國（下同）94年6 月16日上午11點20分，
      搭乘原告乙○○所騎乘之車牌號碼HYA-655 之機車，行經
      臺北縣板橋市○○路○ 段3 號前，因路面連續凹凸不平、
      路面隆起差距過大，致原告乙○○所騎乘之機車無法正確
      控制方向，行車不穩，遭身旁大小汽車逼迫駛向右側道路
      旁之水溝蓋，水溝蓋凹陷不平，原告乙○○之機車陷於凹
      陷處再起步，行駛更加不穩，繼而撞上前方中華電信公司
      所設置卻凸起於路面之人孔蓋而摔車，導致後座之原告戊
      ○○亦摔倒在地受傷昏迷，經送往亞東醫院急救治療發現
      原告戊○○受有上顎右側第一、第二小臼齒及下顎右側第
      二小臼齒脫位、上顎右側第一、第二小臼齒顎側咬頭斷裂
      ，同側第一大臼齒近心頰側咬頭斷裂；原告乙○○則受有
      右腳踝及左小腿擦傷，均有診斷證明書可稽。系爭凹凸不
      平之道路，係被告交通部公路總局第一區養護工程處所設
      置管理之公有公共設施，應隨時注意該道路是否平坦，不
      具備公有設施通常應有之狀態及功能，未能注意道路應與
      人孔蓋密合平整，亦未維持道路平整便利車輛行駛之應有
      功能及狀態，導致原告搭乘機車摔傷，系爭道路旁之水溝
      蓋，為被告板橋市公所所設置管理之公共設施，因鄰接中
      山路路面，應隨時維持行人車輛得安全行駛之狀態，其竟
      疏於注意該處水溝蓋有凹陷不平，與鄰接道路路面不平，
      被告交通部公路總局第一區養護工程處及板橋市公所顯有
      未盡管理養護注意義務，管理有所欠缺，致該道路凸起之
      人孔蓋，為被告中華電信股份有限公司所有及設置，並屬
      土地上依人工作成之設施，被告中華電信本應隨時注意所
      有之人孔蓋是否與所在之道路平面密合貼平，避免妨礙人
      車通行之安全，其竟疏未注意，所設置之人孔蓋已凸起道
      路形成凸角，有礙人車通行安全而未維修整平，設置工作
      物顯有過失，導致原告等摔車受傷，與原告受傷有相當因
      果關係，被告等對其設置設施欠缺管理之注意義務行為，
      均為導致原告二人受傷損害之共同原因，行為關連共同，
      應成立民法第185 條第1 項前段之共同侵權行為（最高法
      院67年台上字第1737號判例參照），各被告對於原告應負
      全部損害之連帶賠償責任，爰依國家賠償法第3 條第1 項
      及民法第191 條之規定提起本訴，請求如訴之聲明。請求
      損害賠償之內容如下：
 1、原告戊○○部分，共577,412元：
(1)醫療費用：因本件事故受傷住院，摔倒導致牙齒斷裂需裝置假
  牙，共計支出醫療費用新臺幣（下同）70,012元。
(2)交通費用：原告為就診治療往返亞東醫院，共計支出交通費
  7,400 元。
(3)精神慰撫金：原告戊○○摔車身體多處擦傷，下巴撕裂傷縫合
  6 針，顎關節走位，嘴巴無法張開（牙齒上顎右側第一、第二
  小臼齒及下顎右側第二小臼齒脫位），裝置假牙後牙齦酸痛，
  仍只能吃軟性食物，吞嚥時喉管會痛，腦震盪結果影響視覺，
  使視力模糊，行走時感覺物體漂浮，眼球腫脹，左眼球有凸出
  感，會暈眩，左手無法高舉，手肘、手掌拉傷，原告事發至今
  ，仍有上述後遺症，造成原告心理之創傷不平，為此請求被告
  賠償50萬元之慰撫金。
 2、原告乙○○部分，共108,043元：
(1)醫療費用：共計支出1,543元。
(2)機車修理費用：機車毀損修理費用共計支出6,500元。
(3)精神慰撫金：原告因被告之公共設施設置管理不當，導致受傷
  ，身體雖屬輕傷但對心理已造成影響，騎車仍時時恐懼不安，
  為此請求被告賠償10萬元之慰撫金，平撫原告精神上之痛苦。
（二）對被告抗辯之陳述：
 1、依原證2 事發現場照片所示，中華電信公司所舖設之人孔蓋
    與周圍路面有崎嶇不平情事而非吻合平順，約近10公分之落
    差，被告中華電信公司陳稱該人孔蓋周圍係新鋪路面，並無
    隆起云云，顯與事證不符。若被告中華電信公司、養工處所
    言為真，何需於事後，將人孔蓋及周圍路面填平，足證事發
    當時中華電信公司設置之人孔蓋與本件之事發周圍路面確非
    吻合平順，被告所辯並非可採。
 2、縱認水溝蓋非屬道路，原告行駛其上違反水溝蓋之通常使用
    方法，然查，事發現場水溝蓋之設置與供通行道路相鄰，周
    圍並無任何警告標語或阻隔措施設置，以警告或阻絕一般用
    路人誤行其上，則原告因行駛於陷落之水溝蓋而致受傷，被
    告於疏未設置警告或阻絕措施亦有欠缺，渠稱渠之設置管理
    無欠缺云云，亦不可採。
 3、國家賠償法第3 條第1 項，其立法體例與民法第191 條相同
    ，亦即於機關設施之設置或管理有欠缺而致人民受損害者，
    國家即應負賠償之責，其故意過失及因果關係已由法律推定
    ，將舉證責任轉嫁於機關，機關應就其無故意過失或無因果
    關係負舉證之責。縱本院認依國家賠償法第3 條第1 項之規
    定，原告就因果關係需負舉證之責，惟依民法第191 條之規
    定，被告仍應就渠工作物之設置無欠缺，及該設施之欠缺與
    原告所受損害無因果關係負舉證之責。
 4、國家賠償法雖係侵權行為法之特別法，應優先於民法第18 4
    條、第191 條而適用，惟其性質仍屬侵權行為，於國家賠償
    法未規定者，仍應回歸民法之適用。因被告所管理設置之公
    共設施有欠缺，致原告受有傷害，渠等顯係共同侵害原告之
    權利，國家賠償法固未有連帶賠償之規定，然依前開法律適
    用原則，於國家賠償法所未規定者，自應回歸民法關於共同
    侵權行為規定之適用，被告等依法應負連帶賠償之責，原告
    已證明被告等所設設施係有欠缺，該等欠缺均為原告所受損
    害之共同原因，被告等之行為即屬共同侵權行為，應負連帶
    賠償之責。
（三）聲明：
 1、被告應連帶給付原告戊○○新臺幣577,412 元，及自本起訴
    狀繕本送達之翌日起至清償日止，按週年利率百分之5 計算
    之利息。
 2、被告應連帶給付原告乙○○新臺幣108,043 元，及自本起訴
    狀繕本送達之翌日起至清償日止，按週年利率百分之5 計算
    之利息。
 3、原告願供擔保請准為假執行之宣告。
二、被告交通部公路總局第一區養護工程處抗辯：
（一）事發當時製作道路交通事故現場圖，劃記系爭事故現場「
      無障礙物」及「無坑洞」可知，事發當時路況良好，路面
      並無不平，縱使系爭道路凹凸不平，然原告之摔倒與此路
      面凹凸不平，並無因果關係，另依據道路交通事故證明書
      之記載，原告摔倒係因人孔蓋之因素而已，原告既稱在摔
      倒前，有被身旁大小汽車逼迫，方駛向板橋市公所所設置
      凹陷不平之水溝蓋及中華電信公司所設置卻凸起於路面之
      人孔蓋，則其摔倒受傷與被告養護之路面不平間之因果關
      係，顯然中斷，公路法第79條第1 項所訂定之「公路用地
      使用規則」第8 、9 條分別規定：「使用公路用地之設施
      ，由使用人負責養護，如因養護不善致他人遭受損害時，
      應由使用人負責賠償。」、「使用人因使用公路用地，致
      使公路設施損毀或肇致災害時，其修復賠償應由使用人負
      責。」等語可知，人孔蓋既為中華電信使用公路用地之設
      施，依法即由身為使用人之中華電信公司負責養護，若因
      養護不善致他人遭受損害時，應由中華電信公司負責賠償
      ，原告乙○○騎乘機車自應注意車前狀況，以隨時避免突
      發危險。查系爭事故發生之時，為上午11時，光線應屬良
      好，則原告乙○○行經系爭路段，若確有凹凸不平或坑洞
      ，原告自應繞行，然原告乙○○與有過失。原告戊○○亦
      應承擔使用人乙○○之過失責任。
（二）原告所提醫療費用單據有關證明書費費用（即本院卷第35
      頁220 元、第46頁40元、第56頁40元、第60頁220 元、第
      61頁20元）不得請求外，其餘無意見。對於原告之交通費
      用單據之部分形式真正無意見，但每趟費用是否為100 元
      ，已有可疑。至於原告乙○○之機車費用，是否為本件原
      告騎乘之機車，實際修繕項目並未計算折舊，且為事發後
      約半年之94年11月4 日方開立之單據，顯有疑問。
（三）聲明：原告等之訴及其假執行之聲請均駁回，如受不利判
      決，願供擔保，請准宣告免為假執行。
三、被告中華電信股份有限公司抗辯：
（一）原證3 道路交通事故證明書上之肇事情形係原告乙○○自
      稱肇事地點因駛過一凸起之人孔蓋即摔倒，惟道路交通事
      故現場草圖中警方僅記錄被告所騎乘機車之行車方向及機
      車之刮地痕，卻未記錄被告指稱凸起人孔蓋之相關位置，
      原證2 事故現場照片顯示現場道路係新鋪設之柏油路面，
      路面平整，被告之手孔蓋並未凸起，職是，從上述證物皆
      無法認定原告等摔車事故與被告之手孔蓋有因果關係，原
      告所提證據既未能證明被告所設置手孔蓋有何缺失，復未
      能證明原告等摔車事故與被告之手孔蓋有因果關係，況原
      告乙○○於96年1 月30日鈞院審理時指稱：系爭事故當天
      於中山路往四川路方向行進，因車流量多，在公車專用處
      被公車逼迫而駛在水溝蓋上，因水溝蓋凹陷不平，繼而又
      撞到柏油路上有「車」字之鐵蓋而摔車，當時車速約30公
      里，係向左邊滑倒，倒在左方，母親倒在機車左邊。原告
      戊○○則指稱：先撞到公車專用之「用」字旁邊的水溝蓋
      後又撞到「專」字的鐵蓋，之後就被甩出機車右側而不醒
      人事，對於機車如何倒地，不復記憶。兩者對於事故發生
      經過之描述，證詞兩歧，前後不一，不足憑信。再者，依
      據原證2 事故現場照片顯示道路係新鋪設之柏油路面，路
      面平整，不論「車」字、「專」字鐵蓋或「用」字旁之水
      溝蓋均屬平整，並未凹凸不平，與系爭事故之發生無關，
      自不待言，原告所提出之原證8 照片，本件事發後之現場
      照片5 幅，原告自認係95年12月9 日所攝，與系爭事故發
      生時間相隔一年半，系爭地點為公車專用停車處，經過重
      車輾壓，柏油路面已不復當初剛加鋪時之平整，加上旁邊
      商家為圖汽、機車上下人行道之便利，於人行道與快車道
      間增設鐵板並加鋪柏油，現場已非事故時之原狀，原告引
      用上述照片，主張被告於原告提出賠償請求後，將所設手
      孔蓋及周圍路面填平，並意圖以此佐證被告設置之手孔蓋
      與本件之事發周圍路面確非吻合平順，其主張並非事實，
      無足採信。
（二）按精神慰撫金應審酌雙方之身分、地位與原告所受傷害程
      度，原告戊○○因本件事故受傷住院治療支出醫療費用
      70,012元（經核算原證五醫療費用收據，總金額為69,762
      元），原告乙○○支出醫療費用1,543 元，其分別請求50
      萬元、10萬元之慰撫金，顯然過高。請求交通費7,400 元
      部分缺乏佐證資料，原告機車修理費單據未詳列修理項目
      ，不足證明其為回復原狀所必要之費用。
（三）原告乙○○自稱當時車流量多，經公車逼迫而駛在水溝蓋
      上，繼而又撞到柏油路上有「車」字之鐵蓋而摔車，顯見
      原告乙○○係為駛回柏油路面，超越公車時不慎摔車，其
      雖自述當時車速為30公里，惟道路交通事故現場草圖中記
      錄原告機車之刮地痕長達11公尺，準此，原告乙○○應就
      系爭事故之發生，負至少百分之90以上之過失責任。
（四）聲明：原告之訴及其假執行之聲請均駁回。如受不利判決
      ，願供擔保，請准宣告免為假執行。
四、板橋市公所抗辯：
（一）參酌原告所提出之報案記錄、診斷證明書、機車損壞照片
      等，僅證明原告有因機車滑倒致受傷之情事，原告並未舉
      證之「水溝蓋凹陷不平，乙○○之機車陷於凹陷處再起步
      ，行駛更加不穩」情事。至原證2 之照片除第1 張（有警
      察站立）外，其餘無法確認為事故現場照片，況從系爭照
      片觀之，亦無從審認原告主張「被告機關所設之水溝蓋有
      凹陷不平情事，落差達10餘公分」云云為真，系爭水溝蓋
      所位於之連續水泥磚，其性質上非屬「道路」系爭水溝蓋
      並無欠缺通常使用功能，被告發現系爭水溝蓋有坑洞或破
      損之情形，隨時派員養護、修補，排放污水等功能正常，
      顯見系爭水溝蓋具有通常應有之狀態及功能，並無設置或
      管理有欠缺之情事。原告自認「行經臺北縣板橋市○○路
      ○ 段3 號前，因該路面連續凹凸不平…行車不穩顛簸，又
      被身旁大小汽車逼迫駛向右側道路旁之水溝蓋，卻因水溝
      蓋凹陷不平，乙○○之機車陷於凹陷處再起步，行駛更加
      不穩，繼而撞上前方中華電信公司所設置卻凸起於路面之
      人孔蓋而摔車…，，準此以觀原告之所以會發生本件事故
      ，顯係一時貪快，與大車爭道導致被大車逼迫，不得不行
      駛至該連續水泥磚上，始有行駛不穩之情形，原告乙○○
      個人自招之風險，或原告顯然違反系爭水泥連續磚之「通
      常使用」方法，因此顯與國家賠償法第3 條所稱「公共設
      施設置或管理有欠缺」之要件不符。
（二）原告所騎乘之機車滑倒與系爭道路路面之設置、管理欠缺
      並無相當因果關係：
 1、依據原告於95年6 月16日於臺北縣政府警察局交通警察隊道
    路交通事故談話紀錄表所稱「A 車（普重機車HYA-655） 沿
    中山路往土城方向行駛，駕駛人稱至肇事地點因駛過一凸起
    之人孔蓋即摔倒，未與其他車輛或人孔蓋以外之物體發生碰
    撞」等語可知，原告乙○○然係因撞上中華電信公司所設置
    之人孔蓋始會發生摔車事故，與被告管理之水溝蓋設置間欠
    缺因果關係。
 2、國家賠償法第3 條之責任，不以被告機關有故意過失為要件
    。而民法第185 條規定之侵權行為責任之成立，必須各行為
    人均需具備侵權行為之要件，始能構成共同加害行為，如共
    同行為人中，其無故意過失者，即非共同侵權行為（孫森焱
    著，民法債編總論，第272 頁以下參照）。縱認被告應依國
    家賠償法第3 條之規定，對原告等人負有賠償責任，被告並
    不當然構成民法第184 條之侵權行為，原告等尚須舉證被告
    設置系爭水溝蓋行為有故意或過失之責任要件，顯有該當民
    法第184 條之侵權行為後，始有民法第185 條之適用。惟綜
    觀原告起訴意旨，均未就被告就系爭水溝蓋之設置、管理欠
    缺之行為是否有故意、過失，舉證以實其說，縱認被告構成
    國家賠償法第3 條，尚難認定該當民法第184 條侵權行為，
    縱認被告構成民法第184 條之侵權行為，惟所謂共同不法侵
    害他人之權利係指，「固不以加害人有意思之聯絡為要件，
    但仍須有客觀的共同關聯性，則必須損害之發生及責任原因
    之事實，二者之間有相當因果關係，如行為人就其行為確能
    證明絕無發生損害之可能者，則行為與損害之間無因果關係
    ，自與加害人之行為無客觀的共同關聯性，即難遽令負擔共
    同侵權行為之連帶賠償責任。」最高法院93年台上字第2022
    號民事判決參照。惟據原告之起訴意旨，根本未就各被告間
    之行為有何共同關連性舉證以明其說，殊不足以證明各被告
    間設置公務之行為，有任何關連性。
（三）依據原告所提出之醫藥費及交通費單據無法證明原告確實
      有支付上開款項，原告僅提及其受有心理創傷，餘悸猶存
      ，未陳述對其人格權遭受如何之創傷舉證證明之，原告受
      有精神上損害，然原告等人身體上之傷害業已逐漸痊癒，
      因此原告請求之慰撫金實屬過高。
（四）原告乙○○騎乘機車行經該路段時，本應注意車前狀況，
      被告養護之水溝蓋位於連續水泥磚上，該連續水泥磚並非
      車輛所得行駛之道路，原告自認遭身旁大小汽車逼迫駛向
      右側道路旁之水溝蓋，卻因水溝蓋凹陷不平，乙○○之機
      車陷於凹陷處再起步，行駛更加不穩，繼而撞上前方中華
      電信公司所設置卻凸起於路面之人孔蓋而摔車…」云云，
      因此，原告乙○○行車當時係一時貪快，車速過快，並與
      大車爭道導致被大車逼迫，不得不行駛至該連續水泥磚上
      ，肇生原告所稱行駛不穩之情形；未能遵守道路交通安全
      規則之規定，未能即時採取安全措施而發生本件事故，原
      告與有過失甚明。
（五）聲明：原告等之訴及其假執行之聲請均駁回。如受不利判
      決，願供擔保，請准宣告免為假執行。
四、兩造不爭執之事實（見95年12月19日言詞辯論筆錄，第140
    頁）
（一）原告向被告交通部公路總局第一區養護工程處請求國家賠
      償，被告交通部公路總局第一區養護工程處於95年8 月1
      日以一工中字第1951001003號函拒絕賠償。
（二）原告戊○○於民國（下同）94年6 月16日上午11時20分，
      搭承長子原告呂俊偉所騎承之機車，行經台北縣板橋市○
      ○路○ 段3 號前摔到，致戊○○受有上顎右側第一、第二
      小臼齒齒顎側咬頭斷裂、同側第一大臼齒近心頰側咬頭斷
      裂及下顎右側第二小臼齒脫位，及顳下顎關節運動障礙等
      傷害，乙○○受有右腳踝及左小腿擦傷等傷害。肇事事故
      現場如台北縣政府警察局道路交通事故調查卷宗。
（三）被告交通部公路總局第一區養工處為系爭道路之管理機關
      。被告板橋市○○○路旁水溝蓋之養護機關，被告中華電
      信為手孔蓋設置與維護機關。
五、本件爭點及本院判斷（見95年12月19日言詞辯論筆錄，第
    140 頁）
（一）本件所涉之公共設施之管理或設置是否有欠缺？原告受傷
      與系爭公共設施之欠缺是否有因果關係？
 1、國家賠償法第3 條第1 項所規定公有公共設施因設置或管理
    欠缺而生之國家賠償責任，係採無過失責任賠償主義，不以
    故意或過失為責任要件，只須公共設施因設置或管理有欠缺
    ，致人民生命、身體、財產受損害，國家或其他公法人即應
    負賠償責任，設置之欠缺是指共共設施之設計或建造之初，
    未臻堅固、材料粗糙、施工不良、偷工減料、設計或建築錯
    誤、管理之欠缺是指公共設施設置後所為之維持修繕、改良
    、以及保管有不完備而言（最高法院60年度台上字第652 號
    判決意旨參照，董保城、湛中樂著國家責任法，頁174） ，
    準此以解，公共設施依其物之性質，原有一定之使用目的及
    使用方法，被告對於公共設置所負之設置管理責任係預期使
    用人在使用目的合理、合法而為使用，使用人逾越使用目的
    之冒險行為，所致之危險，即非被告所應預防，是以被告對
    於公共設施之設置管理責任僅係「期待該設施具備通常應有
    之狀態、作用、功能」，不負「違反使用目的之冒險行為」
    之防止義務（台灣高等法院93上國易字第16號判決意旨參照
    ），合先敘明。又國家賠償法第3 條所定公共設施設置或管
    理欠缺所生國家賠償責任之立法，旨在使政府對於提供人民
    使用之公共設施，負有維護通常安全狀態之義務，重在公共
    設施不具通常應有之安全狀態或功能時，其設置或管理機關
    是否積極並有效為足以防止危險或損害發生之具體行為，倘
    其設置或管理機關對於防止損害之發生，已為及時且必要之
    具體措施，即應認其管理並無欠缺，自不生國家賠償責任，
    故國家賠償法第3 條公有公共設施之管理有無欠缺，須視其
    設置或管理機關有無及時採取足以防止危險損害發生之具體
    措施為斷（最高法院92年度台上字第2672號判決意旨參照）
    ，因此，國家賠償法第3 條第1 項所規定公有公共設施因設
    置或管理欠缺而生之國家賠償責任，係採無過失責任賠償主
    義，不以故意或過失為責任要件，祇須有公有公共設施因設
    置或管理有欠缺，致人民生命、身體或財產受損害，國家或
    其他公法人即應負賠償責任，至國家或其他公法人對該設置
    或管理之欠缺有無故意或過失，或於防止損害之發生已否善
    盡其注意義務，均非所問，固經最高法院73年度台上字第
    584 號判決在案。然公有公共設施之設置或管理之欠缺所生
    之國家賠償責任，雖採無過失責任主義，惟仍須符合「設置
    或管理有欠缺」、「設置或管理之欠缺與人民受損害間具有
    相當因果關係」之構成要件，始足當之，非謂人民受有損害
    之結果係因公有公共設施所造成者，國家即需負賠償責任。
    綜上所陳，本件首應審究者為系爭道路之舖設，及系爭道路
    上之手孔蓋、系爭道路旁之水溝蓋等設施是否具備一定之使
    用目的及使用方法，及原告受傷與前開管理欠缺是否具有相
    當因果關係。
 2、原告戊○○主張於94年6 月16日上午11點20分，搭乘長子原
    告乙○○所騎乘機車，行經臺北縣板橋市○○路○ 段3 號前
    ，因路面連續凹凸不平、路面隆起差距過大，致原告乙○○
    所騎乘之機車無法正確控制方向，行車不穩，遭身旁大小汽
    車逼迫駛向右側道路旁之水溝蓋，因水溝蓋凹陷不平，原告
    乙○○之機車陷於凹陷處再起步，行駛更加不穩，繼而撞上
    前方中華電信公司所設置卻凸起於路面之人孔蓋而摔車受傷
    云云，經查：
 （1）依據台北縣政府警察局板橋分局所製作之道路交通事故調
      查報告表顯示系爭道路為柏油路面、路面無坑洞、無障礙
      物，視距良好、路面乾燥（見本院卷第79頁），且依本院
      依職權向台北縣政府警察局板橋分局所調閱現場照片所示
      系爭道路，及連接道路旁之水溝蓋路面及系爭道路手孔蓋
      附近之路面，均無明顯之凹凸不平之情形，揆之前開判決
      意旨，本件所涉之公共設施之管理及維護，依其物之性質
      ，已達於其道路之使用目的，並具備其通常應有之狀態、
      作用、功能，並無設置或管理有欠缺之情事。
 （2）原告提出之原證2 、8 照片欲證明系爭道路所涉之公共設
      施凹凸不平，有10公分之誤差云云（見本院卷第12、152
      、153 頁），原告戊○○自認原證2 之照片係伊於94年12
      月出院後拍攝，依據原證2 照片所示路旁之水溝蓋與道路
      有凹凸不平之情形，然本件並未勘驗現場，有可能因拍攝
      角度之誤差，導致視覺上之誤差，且該照片與本院依職權
      調閱之現場照片不同，是否即為事發現場之照片，顯有疑
      問。至於原告戊○○自認原證8 之照片於95年12月9 日拍
      攝，距離車禍發生當時，已相隔1 年半，路面狀況已有變
      更，難認該照片即為案發當時之現場，從而，原告所提出
      照片難以認定本件公共設施之管理或設置有欠缺。
 （3）依據原告乙○○於94年6 月16日製作道路交通事故紀錄表
      時稱「駛過一凸起之人孔蓋即摔到」云云，然查，本件手
      孔蓋附近之道路路面並無不平整之情形，已如前述，況據
      原告乙○○於本院審理時陳述「我原先是行駛於路旁的水
      溝蓋上，因水溝蓋不平而騎道公車專用道上，，撞到公車
      專用道上之【車】字的鐵蓋而滑到」等語：然原告戊○○
      於本院審理時陳述「當時是先撞到公車專用道上之【用】
      字旁的水溝蓋，又撞到【專】字旁的鐵蓋，之後我就被甩
      出機車右側而不省人事」等語（見本院卷第164 、167 頁
      ，96年1 月30日筆錄），又原告乙○○陳述「我的車子左
      側車刮在地上」「我倒在機車前方，我母親是倒在機車後
      方，我發現時他躺在我機車的左方」，原告戊○○則陳述
      「我被甩出機車右側而不省人事」等語（見同上筆錄）「
      原告二人就本件事故發生，描述並不一致，原告乙○○、
      戊○○二人就原告乙○○騎乘之機車撞擊系爭道路上之手
      孔蓋之位置陳述並不一致，原告戊○○究竟係往機車之左
      方或機車之右方跌倒亦不明，準此，原告主張係因本件所
      涉之公共設施有欠缺而肇事，即有可疑。
 （4）綜上各情，難以認定原告駕車跌倒受傷，係因本件所涉之
      公共設施有欠缺所致，原告未能提出其他確切之證據證明
      其受傷係因被告交通部公路總局第一區養護工程處所管理
      設置之路面不平或被告板橋市公所所管理設置之水溝蓋不
      平或系爭中華電信股份有限公司所設置維護之手孔蓋不營
      所造成。
 3、再查，依據道路交通事故現場草圖所示，原告乙○○所騎乘
    之機車倒地之刮地痕長達11.7公尺等情，系爭道路為市區道
    路，並為設有快慢車道分隔線之慢車道車速不得超過40公里
    （道路交通安全規則第93條第1 項第1 款後段），原告乙○
    ○之機車倒地後，卻造成長達11.7公尺之機車刮地痕，且經
    原告戊○○於本院審理時陳述係被甩出機車右側而撞擊下巴
    受傷，其所受傷害為上顎右側第一、第二小臼齒及下顎右側
    第二小臼齒脫位、上顎右側第一、第二小臼齒顎側咬頭斷裂
    ，同側第一大臼齒近心頰側咬頭斷裂等傷害，足見原告乙○
    ○行經該路段，顯因車速過快，導致失速倒地而受傷，原告
    違反使用目的及使用方法，原告二人之受傷顯與系爭公共設
    施設置與管理之欠缺，並無因果關係。
六、綜上所述，原告不能舉證證明被告就系爭公共設施之設置或
    管理有何欠缺及其受傷與系爭公共設施之管理維護之欠缺有
    何因果關係，從而，原告依據國家賠償法第3 條第1 項及民
    法第191 條之規定，訴請被告負連帶賠償損害責任，即無理
    由，應予駁回。
七、原告既受敗訴判決，其假執行之聲請失所附麗，應併予駁回
    。
八、本件事證已明，兩造其餘攻擊防禦方法及爭點，均與本判決
    所為前開判斷不生影響，無庸逐一論述，附此敘明。
九、結論：原告之訴為無理由，依民事訴訟法第78條，判決如主
    文。
中　　華　　民　　國　　96　　年　　4 　　月　　17　　日
                  民事第三庭法　官　徐玉玲
以上正本係照原本作成
如對本判決上訴，須於判決送達後20日內向本院提出上訴狀
中　　華　　民　　國　　96　　年　　4 　　月　　17　　日
                            書記官　朱家惠
